【裁判字號】    97,訴,519
【裁判日期】    970416
【裁判案由】    偽造文書等
【裁判全文】
臺灣高雄地方法院刑事判決               97年度訴字第519號
公  訴  人  臺灣高雄地方法院檢察署檢察官
被      告  甲○○
上列被告因偽造文書等案件，經檢察官提起公訴（96年度偵字第
33881 號），本院判決如下：
    主  文
甲○○犯行使偽造私文書罪，累犯，處有期徒刑伍月，如易科罰
金，以新台幣壹仟元折算壹日。如附表所示之特約商店存根聯簽
帳單持卡人簽名欄上偽造「乙○○」署押共貳枚，均沒收。
被訴竊盜部分無罪。
    事  實
一、甲○○前因恐嚇、偽造有價證券、違反麻藥管理條例案件，
    經法院判處有期徒刑8 月、3 年、6 月，並定應執行為有期
    徒刑3 年8 月確定，於民國82年10月8 日縮短刑期假釋出監
    ，嗣再因違反麻醉藥品管理條例、肅清煙毒條例等案件，經
    法院判處有期徒刑8 年11月確定，且遭撤銷假釋，合併執行
    殘刑，於89年9 月8 日縮短刑期假釋付保護管束，而於94年
    12 月30 日假釋期滿未經撤銷假釋，視為執行完畢。詎仍不
    知悔改，基於行使偽造私文書與詐欺取財之犯意，先於96年
    10月24日17時許，持以不詳方式取得之乙○○所有台北富邦
    商業銀行股份有限公司（下稱台北富邦銀行）核發之000000
    0000000000號信用卡（於96年10月24日經乙○○發現該信用
    卡在其位於高雄縣仁武鄉○○○街23巷3 號之住處遭竊），
    委由不知情同事在其任職之阿羅哈客運股份有限公司（下稱
    阿羅哈客運公司）櫃臺之信用卡機，先行試刷新台幣（下同
    ）1000元，以測試上揭信用卡是否掛失，待確定上揭信用卡
    並未掛失後，於同日17時15分許，前往位於高雄市三民區○○○路136 號1 樓之華庭電腦店內，向其店員詐稱係乙○○
    本人，欲以刷卡之方式購買電腦產品，價值約21,420元，並
    交付上揭乙○○所有之信用卡後，在簽帳單之商店存根聯簽
    名欄內，偽造如附表編號1 所示「乙○○」之署名1 枚，並
    交付予不知情之店員而行使之，使該商店店員誤信其為信用
    卡之合法持卡人而陷於錯誤，嗣該店員轉述台北富邦銀行要
    求當場核對信用卡持卡人之基本資料，因甲○○無法回答始
    未得逞，甲○○見事跡敗露隨即向店員表示不願購買電腦產
    品並欲刷退，遂再交付上揭乙○○所有信用卡後，在簽帳單
    之商店存根聯簽名欄內，接續偽造如附表編號2 所示「乙○○」之署名1 枚，交付予不知情之店員而行使之，均足生損
    害於華庭電腦、乙○○及台北富邦銀行對信用卡客戶管理之
    正確性。嗣經台北富邦銀行職員於同日隨即通知乙○○信用
    卡遭盜刷之事，乙○○旋報警處理，經警調閱阿羅哈客運公
    司、華庭電腦店之監視器錄影畫面，而查悉上情。
二、案經案經乙○○訴由高雄市政府警察局三民第一分局報告臺
    灣高雄地方法院檢察署檢察官偵查起訴。
    理  由
甲、程序部分：
    按被告以外之人於審判外之陳述，雖不符刑事訴訟法第159
    條之1 至第159 條之4 之規定，而經當事人於審判程序同意
    作為證據，法院審酌該言詞陳述或書面陳述作成時之情況，
    認為適當者，亦得為證據；當事人、代理人或辯護人於法院
    調查證據時，知有第159 第1 項不得為證據之情形，而未於
    言詞辯論終結前聲明異議者，視為有前項之同意，刑事訴訟
    法第159 條之5 定有明文。本件所援引之以下各項證據（詳
    後述），固有部分屬傳聞證據，然公訴人、被告於本院調查
    證據時，均知有前開第159 第1 項不得為證據之情形，且於
    言詞辯論終結前，均未聲明異議，本院審酌該等證據作成時
    之狀況，並無違法取證之情事，且無不宜作為證據之情形，
    依前開說明，爰認均有證據能力，合先敘明。
乙、實體部分：
壹、有罪部分：
一、上開事實，業據被告甲○○迭於警、偵訊及本院審理時坦承
    不諱，核與證人即告訴人乙○○於警詢時指述遭盜刷之情節
    相符，又被告持乙○○所有之前開信用卡前往華庭電腦店消
    費，且偽簽「乙○○」之署名2 枚於簽帳單之商店存根聯簽
    名欄之事實，則有監視器錄影照片2 張、信用卡簽帳單2 紙
    在卷可稽，堪認被告上開自白確與事實相符，應堪採信。故
    本件事證業已明確，被告犯行堪以認定。
二、核被告所為，係犯刑法第216 條、第210 條之行使偽造私文
    書罪、刑法第339 條第3 項、第1 項之詐欺取財未遂罪。被
    告在信用卡簽帳單上偽造「乙○○」署押之行為，係偽造私
    文書之部分行為，而被告偽造私文書後復持以行使，其偽造
    之低度行為應為行使之高度行為所吸收，均不另論罪。被告
    基於同一行使偽造私文書之犯意，於密接之時間內，在同一
    地點，先後偽造「乙○○」之署押2 枚而行使之，依一般社
    會健全觀念，在時間之差距上，難以強行分開，應視為數個
    舉動之接續施行，應為接續犯。又被告以一盜刷信用卡行為
    同時觸犯行使偽造私文書罪及詐欺取財未遂罪，為一行為同
    時觸犯數罪名之想像競合犯，應依刑法第55條之規定從一重
    之行使偽造私文書罪處斷。被告有如事實欄所載之犯罪科刑
    執行情形，有臺灣高等法院被告前案紀錄表1 份在卷可查，
    其於有期徒刑執行完畢後5 年內，故意再觸犯本案有期徒刑
    以上之罪，為累犯，應依刑法第47條第1 項規定加重其刑；
    另被告已著手實行向華庭電腦店店員施用詐術之行為，僅因
    發卡銀行要求核對持卡人基本資料，致未得逞，為未遂犯，
    應依刑法第25條第2 項之規定減輕其刑，並依法先加後減之
    。爰審酌被告正值青壯，竟不思憑己力獲取所需，為貪圖小
    利，盜刷他人之信用卡，行為實有非當，且前已有如事實欄
    所載之前案紀錄，素行非佳，卻未警惕，再為本件犯行，惟
    念及被告持卡盜刷尚未得逞即遭發現，對於告訴人所生之損
    害尚小，兼衡其犯罪之動機、手段，及於犯後已坦承犯行等
    一切情狀，量處如主文所示之刑，另參以被告家庭經濟狀況
    係勉持、職業為駕駛員（見警卷調查筆錄受詢問人欄），及
    本件所犯情節等情，諭知如主文所示易科罰金之折算標準。
三、至於被告在2 紙特約商店存根聯簽帳單上偽造「乙○○」署
    押各1 枚，該2 紙簽帳單已交付予如附表所示之特約商店所
    保管，並非被告所有，依法無從宣告沒收，惟該2 紙簽帳單
    持卡人簽名欄上，偽造「乙○○」之署押各1 枚，共計2 枚
    ，應依刑法第219 條規定諭知沒收。
貳、無罪部分：
一、公訴意旨另略以：被告甲○○意圖為自己不法所有，於96年
    10月24日前之某日，在告訴人乙○○位於高雄縣仁武鄉○○○街23巷3 號之住處，竊得告訴人所有台北富邦銀行核發之
    0000000000000000號信用卡等語，因認被告此部分犯行係涉
    犯刑法第320 條第1 項之竊盜罪嫌。
二、按犯罪事實應依證據認定之，無證據不得認定犯罪事實；又
    不能證明被告犯罪者，應諭知無罪之判決，刑事訴訟法第15
    4 條第2 項、第301 條第1 項分別定有明文。再按刑事訴訟
    上證明之資料，無論其為直接或間接證據，均須達於通常一
    般之人均不致有所懷疑，而得確信其為真實之程度，始得據
    為有罪之認定，若其關於被告是否犯罪之證明未能達此程度
    ，而有合理懷疑之存在，致使無從形成有罪之確信，根據「
    罪證有疑，利於被告」之證據法則，即不得遽為不利被告之
    認定，亦有最高法院76年度臺上字第4986號判例可資參照。
三、公訴人認被告涉有竊盜罪嫌，係以告訴人乙○○之指訴、高
    雄縣政府警察局仁武分局澄觀派出所受理刑事案件報案三聯
    單、警員林國正職務報告書等資為論據。然訊據被告堅決否
    認有何竊盜犯行，並辯稱：伊係透過任職之公司同事介紹認
    識綽號「阿偉」之人，某日在與「阿偉」喝酒之時，「阿偉
    」知道伊在阿羅哈客運公司上班，且有刷卡設備，便將1 張
    信用卡交給伊，要伊刷看看是否被停卡，是「阿偉」主動聯
    絡伊的，伊與「阿偉」並沒有很熟，故伊並未竊取上開乙○○所有之台北富邦銀行信用卡等語。經查：
  (一)被告前於警詢中先是辯稱：被害人乙○○遭竊之信用卡是「
    阿偉」拿給伊的，且「阿偉」有跟伊說是跟人竊取的，並叫
    伊去刷卡，「阿偉」自阿羅哈客運公司已離職2 年多，伊與
    「阿偉」認識1 年多云云（見警卷第3 、4 頁），嗣於本院
    審理中始以前開情詞置辯，顯見其前後供詞反覆，是否可信
    殊非無疑，又被告於本院準備程序中供陳：綽號「阿偉」之
    人叫丙○○，住處在楠梓或大樹云云（見本院卷第20頁），
    故本院再依職權向阿羅哈客運公司函查，據該公司函覆又查
    無「丙○○」在該公司任職之紀錄，此有阿羅哈客運公司97
    年3 月27日函1 紙附卷可參（見本院卷第48頁），被告嗣後
    於本院準備程序中竟又改辯稱：「丙○○」已於去年11月間
    在大樹鄉發生意外死亡，並請求向大樹鄉戶政事務所、臺灣
    高雄地方法院檢察署函查是否有「丙○○」之人除籍、相驗
    之相關資料云云（見本院卷第36頁），然經查證結果均仍查
    無所獲，此有臺灣高雄地方法院檢察署97年3 月25日函、高
    雄縣大樹鄉戶政事務所97年3 月25日函各1 紙（見本院卷第
    43 、44 頁）在卷可按，足證被告辯稱係自綽號「阿偉」之
    人取得告訴人乙○○所有之上開信用卡云云，顯係卸責之詞
    ，不足採信。
  (二)又質諸告訴人乙○○於警詢中證稱：伊於96年10月24日20時
    30分許，返家時發現遭竊，損失共計筆記型電腦1 臺、中油
    油單約4 、5000元，及2 張信用卡（匯豐、台北富邦銀行）
    ，經台北富邦銀行告知信用卡遭盜刷，伊報警後依照盜刷明
    細表調閱現場監視器，才發現監視器中男子是阿羅哈客運公
    司之司機等語（見警卷第7 至10頁），參以卷附高雄縣政府
    警察局仁武分局澄觀派出所受理刑事案件報案三聯單1 紙，
    足認公訴人憑以認定被告涉有竊盜犯嫌之告訴人指述內容及
    報案三聯單，均僅敘及發現上開信用卡遭竊，及信用卡遭盜
    刷等事實，惟告訴人並未積極指述係被告所為，是其既未親
    見上開信用卡係何人竊取，前揭公訴人所舉證據至多僅足證
    明告訴人所有之信用卡於上揭時地遭不詳之人竊取，嗣由被
    告持有而為前揭盜刷犯行等事實，然尚不足遽認被告即為竊
    取之人。
  (三)綜上所述，依現存證據僅能證明被告持有告訴人遭竊之台北
    富邦銀行信用卡並持以盜刷之客觀事實，而持有贓物，於吾
    人一般社會生活經驗上，可能之原因不止一端，故無從以行
    為人單純持有贓物之事實忖度該行為人取得贓物之來源；縱
    行為人係以竊盜、搶奪、詐欺、拾得遺失物或故買、收受贓
    物等犯罪手段取得該贓物，所涉犯罪構成要件亦各不相同，
    於訴訟上當不能因行為人對其持有之贓物來源交待不清或無
    法於訴訟上確實舉證證明其係如何取得該贓物，而得任意推
    定行為人之罪行。是單以被告持有上述失竊信用卡之事實，
    僅能認定被告有收受或故買贓物之嫌，尚不能證明上開失竊
    信用卡係被告行竊所得，而竊盜罪與收受贓物罪，其基本之
    社會事實並不相同，不能變更起訴法條，此外，復查無其他
    積極證據足認被告有何公訴人所指之竊盜犯行，揆諸首開說
    明，其被訴竊盜部分應為無罪之諭知，由偵查機關就被告有
    無收受或故買贓物犯嫌另行偵辦。
據上論斷，應依刑事訴訟法第299 條第1 項前段、第301 條第1
項，刑法第216 條、第210 條、第219 條、第339 條第3 項、第
1 項、第55條、第47條第1 項、第25條第2 項、第41條第1 項前
段，刑法施行法第1條之1，判決如主文。
本案經檢察官鄧藤墩到庭執行職務。
中    華    民    國    97    年     4    月    16    日
                刑事第四庭  審判長法  官  陳  箐
                                  法  官  王參和
                                  法  官  鄭凱文
以上正本證明與原本無異。
如不服本判決應於收受本判決後10日內向本院提出上訴書狀，並
應敘述具體理由，如未敘述上訴理由者，應於上訴期間屆滿後20
日內補提理由書狀於本院（均須按他造當事人之人數附繕本）「
切勿逕送上級法院」。
                                  書記官  蕭家玲
中    華    民    國    97    年    4     月   17     日
附錄本案論罪科刑法條全文：
中華民國刑法第210條
偽造、變造私文書，足以生損害於公眾或他人者，處 5 年以下有
期徒刑。
中華民國刑法第216條
行使第 210 條至第 215 條之文書者，依偽造、變造文書或登載
不實事項或使登載不實事項之規定處斷。
中華民國刑法第339條
意圖為自己或第三人不法之所有，以詐術使人將本人或第三人之
物交付者，處5年以下有期徒刑、拘役或科或併科1千元以下罰金
。
以前項方法得財產上不法之利益或使第三人得之者，亦同。
前二項之未遂犯罰之。
附表：
┌─┬────┬─────┬─────┬────┬──────┐
│編│刷卡時間│刷卡地點  │所持信用卡│詐得財物│偽造之署押  │
│號│        │          │          │        │            │
├─┼────┼─────┼─────┼────┼──────┤
│一│96年10月│高雄市三民│乙○○之台│電腦產品│特約商店存根│
│  │24日17時│區○○○路│北富邦銀行│（價值21│聯簽帳單持卡│
│  │15分許  │136 號1樓 │信用（信用│,420元）│人簽名欄上偽│
│  │        │「華庭資訊│卡卡號：55│        │造「乙○○」│
│  │        │有限公司」│0000000000│        │署押1枚     │
│  │        │          │號）      │        │            │
├─┼────┼─────┼─────┼────┼──────┤
│二│96年10月│同上      │同上      │刷退上開│特約商店存根│
│  │24日17時│          │          │電腦產品│聯簽帳單持卡│
│  │17分許  │          │          │        │人簽名欄上偽│
│  │        │          │          │        │造「乙○○」│
│  │        │          │          │        │署押1枚     │
└─┴────┴─────┴─────┴────┴──────┘


司法院資訊處製作；財團法人民間司法改革基金會備份。
